臺灣新竹地方法院交通法庭裁定　　　　　　　　　　九十二年度交聲字第一九八號
　　移送機關　交通部公路總局新竹區監理所
　　受處分人
　　即異議人　甲○○
右列受處分人因違反道路交通管理處罰條例案件，對於交通部公路總局新竹區監理所
九十二年九月二十六日所為之竹監自字第裁５０—ＡＢＺ２２０１１５號違反道路交
通管理事件裁決書，聲明異議，本院裁定如左：
    主  文
原處分撤銷。
甲○○不罰。
    理  由
一、原代行處分機關交通部公路總局新竹區監理所（下稱新竹區監理所）裁決理由略
    以：聲明異議人即受處分人，於民國九十二年七月十六日下午六時四十分許，駕
    駛車號５Ｅ－０７３２號自小客車，在台北市○○路一一四號處，因「一、駕車
    使用手持式行動電話。二、攔停不停不服稽查取締」，為台北市政府警察局士林
    分局交通隊警員蘇綻宇逕行舉發無誤，因認汽車所有人甲○○有違反道路交通管
    理處罰條例第三十一條之一第一項及第六十條第一項之規定，而予以裁決：罰鍰
    新臺幣（下同）六千元並依同條例第六十三條第一項第一款規定記違規點數一點
    等等。
二、受處分人即異議人聲明異議意旨則略以：異議人甲○○於民國九十二年七月十六
    日下午六時四十分許，確實駕駛車號５Ｅ－０７３２號自小客車行經台北市○○
    區○○路，但全程並無使用行動電話撥打或接聽之情事，此有行動電話0000
    000000號之通話明細單可證；再者，當時該路段交通壅塞，車速僅時速十
    餘公里，並未見任何執勤員警做出攔檢動作，自無所謂拒絕停車受檢並逃逸之違
    規情形，因此，罰單上所舉之違規事實顯不存在，實無理由開具上開罰單，爰依
    法聲明異議，並請准將原裁決處分撤銷等語。
三、(1)按違規事實應依證據認定之，無證據不得認定其違規事實；又不能證明受處分
    人違規或其行為不罰者，應諭知無罪之判決，道路交通管理處罰條例第八十九條
    、刑事訴訟法第一百五十四條第二項、第三百零一條第一項，分別定有明文。又
    交通法庭認為聲明異議有理由者，應以裁定將原處分經聲明異議部分撤銷，並自
    為裁定，道路交通案件處理辦法第二十條亦定有明文。(2)再認定不利於被告之事
  實，須依積極證據，苟積極證據不足為不利於被告事實之認定時，即應為有利於
    被告之認定，更不必有何有利之證據；且事實之認定，應憑證據，如未能發現相
    當證據，或證據不足以證明，自不能以推測或擬制之方法，以為裁判基礎；而認
    定犯罪事實所憑證據，雖不以直接證據為限，間接證據亦包括在內；然而無論直
    接或間接證據，其為訴訟上之證明，須於通常一般之人均不致有所懷疑，而得確
    信其為真實之程度者，始得據為有罪之認定，若其關於被告是否犯罪之證明未能
    達此程度，而有合理性懷疑之存在，致使無從形成有罪之確信，根據「罪證有疑
    ，利於被告」之證據法則，即不得遽為不利被告之認定，亦分別有最高法院三十
    年上字第八一六號、四十年台上字第八六號、七十六年台上字第四九八六號等判
    例可資參照。(3)汽車駕駛人行駛道路禁止使用手持式行動電話實施及宣導辦法第
    三條規定：「執法人員於攔檢汽車駕駛人行駛道路使用手持式行電話進行撥接或
    通話之行為時，應以不妨礙交通秩序及行車安全為原則，必要時可以錄影或照相
    採證方式辦理。舉發時應明確記載違規事實與相關事證。」。
四、移送機關認異議人甲○○有「一、汽車駕駛人於行駛道路時，使用手持式行動電
    話進行撥接或通話；二、違反處罰條例之行為，拒絕停車接受稽查而逃逸」之行
    為，無非係以舉發違反道路交通管理事件通知單及舉發單位即台北市政府警察局
    士林分局之函覆書函為其論據。
五、訊據異議人甲○○雖陳稱當時確有經過該路段，惟堅詞否認有何上開違規之事實
    ，辯稱：沒有打手機，也沒有看到警察，所以不曉得為何會有上開罰單等語。經
    查：
（一）本件新竹區監理所於九十二年九月二十六日所為之竹監自字第裁５０—ＡＢＺ
      ２２０１１５號違反道路交通管理事件裁決書，係依據台北市政府警察局北市
      警交大字第ＡＢＺ２２０１１５號舉發違反道路交通管理事件通知單，以及舉
      發單位即台北市政府警察局士林分局之函覆：經與舉發員警查證，車號５Ｅ─
      ０７３２自小客車駕駛人於九十二年七月十六日於文林路陽明戲院前，被本分
      局員警發現汽車駕駛人行駛於道路，使用手持式行動電話進行撥接或通話違規
      ，經員警鳴警笛及指揮手勢示意停車未果，該車仍逕行駛離，員警立即記下車
      號、廠牌、顏色，返隊後核對電腦資料無誤，並註記於工作紀錄簿，依違規事
      實掣單舉發並無違誤，因認異議人違反規定所裁決，此合先敘明。
（二）今異議人於九十二年七月十六日駕車行經違規地點即台北市○○路陽明戲院前
      ，而為執勤警員發現行駛中使用手持式行動電話之時間，為【十八時四十分】
      ，有北市警交大字第ＡＢＺ２２０１１５號舉發違反道路交通管理事件通知單
      上之違規時間欄可證，復經證人即舉發員警蘇綻宇於本院訊問時證述屬實。然
      異議人甲○○所有並使用之台灣大哥大0000－000000號行動電話，
      於當日【十七時五十九分二十二秒】（此次通話起始時間為十七時五十九分九
      秒，通話時間為十三秒，故於同時分二十二秒結束通話）至同日【二十二時三
      十五分十七秒】間，並未有任何之發話或受話之紀錄，即異議人於此期間並未
      使用該號行動電話等情，此有台灣大哥大股份有限公司九十二年十一月三日法
      警○九二五一六九二號函暨所附之0000－000000號行動電話雙向通
      聯資料查詢在卷可查。是以，異議人於九十二年七月十六日十八時四十分當時
      ，並未使用上開行動電話門號撥接通話，應可確認。
（三）再異議人於本院訊問時亦供稱：「（問：當時車上還有何人？）沒有人，就只
      有我一個人」等語；而證人即警員蘇綻宇亦證述：「（問：當時這台車上有無
      其他的人？）只有他一個人」等語屬實，又異議人亦陳稱伊僅有此一支行動電
      話，且當庭提示，並經本院當庭勘驗：通知總機撥打0000－000000
      號碼，異議人所持之行動電話當庭響鈴同時顯示本院之電話號碼，衡諸常情，
      一般人應會使用自己所申辦之行動電話，參以異議人亦隨時隨身攜帶該行動電
      話，是亦應可排除異議人於上開違規時、地使用他人行動電話撥接或通話之可
      能性，亦即應可確定異議人於上開違規時地所攜帶之行動電話即為上開門號無
      誤；又觀之前述台灣大哥大股份有限公司之雙向通聯資料查詢內容，異議人於
      七月十六日使用上開門號通話之對象包括公司及女朋友，亦可證0000－0
      00000號行動電話即為異議人平日所使用者當無疑義，故應認為異議人亦
      無同時使用其他門號行動電話之情形，是當日執勤之警員即證人蘇綻宇所述親
      見異議人於上開時地駕車使用手持式行動電話撥接或通話等等，實有可疑。
（四）復警員蘇綻宇當日執勤之路段、地點係雙向各一車道，且路邊均有停車之情，
      除據證人即警員蘇綻宇證稱明確外，亦有照片可證，參以證人蘇綻宇亦證述當
      時車子的速度均不快，而且異議人之車速亦不快之情，倘如證人即警員蘇綻宇
      所述於距離異議人所駕駛車子前方三至五公尺處即見異議人有手持行動電話撥
      接或通話之違規情事，衡情，在路幅不寬且車速不快佐以證人亦證述於執勤地
      點亦留有相當的空地可供攔停的車子停放（亦有照片可證）等情，警員應可從
      容的在不影響交通秩序及行車安全的情形下，將異議人所駕駛的車子攔停下來
      以確認違規情事並予以開單告發，而警員竟捨此不為，而選擇較易引起糾紛的
      逕行舉發方式開立告發單，其執勤的方式明顯有瑕疵而不妥；又證人即警員蘇
      綻宇亦證述在執勤的機車內亦備有照相機等器材，以當地路段路幅不寬且車流
      量甚大及行車速度不快之情形，即便無法攔停異議人所駕駛的汽車，亦可選擇
      以照相之採證方式予以佐證，然警員亦未採取此種可降低爭議的採證方式，其
      執行取締交通違規之情形，實令人不解。是其證述有親見異議人有上開違規情
      形等等，實存有相當大的可議之處。
（五）另就移送機關認異議人有拒絕停車接受稽查而逃逸部分，證人即舉發異議人違
      規之警員蘇綻宇於本院訊問時陳稱，當時執勤時僅穿著一般之制服（灰色上衣
      、藍色褲子）、反光背心，及槍、子彈與無線電等配件，但未帶交通指揮棒或
      相機，亦無警笛等語，可證該上開士林分局所函覆有鳴警笛等情，已有可疑；
      再客觀上自外觀看起來該員警亦無較明顯突出之執勤方式（例如手持交通指揮
      棒以擴大其手足進而放大其執勤的範圍且有較明顯異於一般人之特徵），參以
      當時員警之執勤位置係位於人行穿越道後方且又鄰近夜市，有許多行人於該處
      行走之情，可見當時舉發警員縱有攔停之動作，異議人亦有可能因前方有行人
      穿越道加以周遭人潮眾多行走其間而阻擋其視線，以致無法看見警員之執行攔
      停動作；再且如前所述，以當地路段之路幅及車流量及車速，警員亦應無攔停
      不能之情形，而異議人更無拒絕停車、加速逃逸之客觀情事存在，是警員即證
      人所述異議人有「不以為然繼續往前開」等等，實屬可疑，是移送機關之上開
      認定異議人有上述違規行為，尚嫌速斷。又如前所述異議人既無「汽車駕駛於
      行駛道路時，使用手持式行動電話進行撥接或通話」之情形，更當無「違反處
      罰條例之行為，拒絕停車接受稽查而逃逸」之違規行為，是移送機關之認定，
      實屬可議。
六、綜上所述，異議人並無「汽車駕駛於行駛道路時，使用手持式行動電話進行撥接
    或通話者」，及「違反處罰條例之行為，拒絕停車接受稽查而逃逸」之違規行為
    ，是本院認異議人之前開行為尚與上開道路交通管理處罰條例之規定不相符合，
    其所辯應可採信。此外，復查無其他積極證據足資證明異議人有惡意違規或規避
    違規、違法情形之行為，證諸上開法條規定及判例意旨，自應為有利於異議人之
    認定。從而，原處分機關逕依道路交通管理處罰條例第三十一條之一第一項、第
    六十條第一項及第六十三條第一項第一款之規定，裁處六千元罰鍰並記違規點數
    一點等等，即有未洽，應認為本件聲明異議人之異議即為有理由，自應將原處分
    予以撤銷，另行諭知聲明異議人不罰之處分。
七、依道路交通案件處理辦法第二十條前段，裁定如主文。
中      華      民      國    九十三    年      二      月    二十七    日
                                  臺灣新竹地方法院交通法庭
                                      法  官  馮  俊  郎
右正本證明與原本無異。
如不服本裁定，應於裁定送達後五日內向本院提出抗告狀。
                                      書記官  鄧  雪  怡
中      華      民      國    九十三    年      三      月      一      日
